【裁判字號】    99,易,565
【裁判日期】    990520
【裁判案由】    詐欺
【裁判全文】
臺灣臺南地方法院刑事判決               99年度易字第565號
公  訴  人  臺灣臺南地方法院檢察署檢察官
被      告  甲○○
上列被告因詐欺案件，經檢察官提起公訴（98年度偵緝字第1353
號），被告於準備程序中就被訴事實為有罪之陳述，本院合議庭
裁定改依簡式審判程序審理，判決如下：
    主  文
甲○○幫助意圖為自己不法之所有，以詐術使人將本人之物交付
，累犯，處有期徒刑肆月，如易科罰金，以新臺幣壹仟元折算壹
日。
    事  實
一、甲○○前於民國96年間因竊盜案件，經本院以96年度易字第
    421、753 號判決判處應執行有期徒刑7 月確定，於97年2月
    20日縮刑期滿執行完畢。詎其猶不知悔改，對於一般人蒐集
    他人金融帳戶使用常與詐欺犯罪密切相關已可預見，竟基於
    縱有人持其金融帳戶作為詐騙之犯罪工具，亦不違反其本意
    之幫助犯意，於97年11月5 日某時，在臺南市○○路附近之
    臺灣銀行安南分行門口，以新臺幣（下同）2,000 元之代價
    ，將其甫申辦完成之臺灣銀行安南分行帳號000000000000號
    帳戶之存摺、提款卡（含密碼）交付給真實姓名、年籍不詳
    之成年男子，而以此方法幫助該成年男子所屬之詐騙集團利
    用其帳戶供詐騙他人匯款之用。嗣該成年男子所屬詐騙集團
    成員基於意圖為自己不法所有之犯意，於97年11月18日撥打
    電話予乙○○，向其佯稱：抽中沙發組1 組，需加入臨時會
    員並繳交會費10萬元云云，致乙○○陷於錯誤，誤信為真，
    而依該詐騙集團成員指示，於同日在彰化銀行芳苑分行匯款
    10萬元至甲○○上開帳戶內。嗣乙○○於匯款後發覺有異，
    乃報警處理，而知上情。
二、案經彰化縣警察局芳苑分局報請臺灣臺南地方法院檢察署檢
    察官偵查起訴。
    理  由
一、本件被告甲○○所犯係死刑、無期徒刑、最輕本刑為3 年以
    上有期徒刑以外之罪，其於本院準備程序中就被訴事實為有
    罪之陳述，經法官告知被告簡式審判程序之旨，並聽取公訴
    人、被告之意見後，由本院合議庭依刑事訴訟法第273 條之
    1 第1 項規定，裁定由受命法官獨任進行簡式審判程序，先
    予敘明。
二、上開犯罪事實，業據被告於本院審理時坦承不諱（見本院卷
    第13至14頁），核與證人即被害人乙○○於警詢中證述：伊
    係如何遭詐騙之情節相符（見警卷第10至11頁），並有臺灣
    銀行安南分行97年12月18日安南營字第09750009771 號函附
    被告上開帳戶之開戶資料、歷史交易明細表及彰化銀行匯款
    回條聯、臺南市安南區戶政事務所99年2 月9 日南安戶三字
    第0990000790號函附被告補領國民身分證申請書影本各1 份
    在卷可證（見警卷第4 至9 、12頁、偵卷第17至18頁），足
    見被告自白與事實相符，堪以採信。從而，本件事證明確，
    被告犯行洵堪認定。
三、論罪科刑部分：
(一)、按刑法上之幫助犯，係對於犯罪與正犯有共同之認識，而以
    幫助之意思，對於正犯資以助力，而未參與實施犯罪之行為
    者而言（最高法院75年度台上字第1509號、88年度台上字第
    1270號判決意旨參照）。是如未參與實施犯罪構成要件之行
    為，且係出於幫助之意思提供助力，即屬幫助犯，而非共同
    正犯。本件被告基於幫助之犯意，提供帳戶存摺、提款卡、
    密碼等帳戶資料予詐騙集團，並供詐騙被害人使用，僅係參
    與犯罪構成要件以外之行為，在無證據證明被告係以正犯之
    犯意參與，或被告有參與詐騙被害人或領取被害人匯入款項
    等詐欺取財之犯罪構成要件之行為之情形下，應認其等所為
    係幫助犯而非正犯之行為。
(二)、故核被告所為，係犯刑法第30條第1 項前段、第339 條第1
    項之幫助詐欺取財罪。本件詐騙集團成員間就上開詐欺取財
    犯行，有犯意聯絡及行為分擔，固皆為共同正犯，惟因幫助
    犯係從犯，乃從屬於正犯而成立，刑法上既無「共同幫助」
    之情，當亦無「幫助共同」之可言，故主文無須為「幫助共
    同」之諭知（司法院70年10月28日（70）廳刑一字第1104號
    刑事法律問題研究之研究意見、最高法院95年度台上字第67
    67號判決意旨參照）。又被告前於96年間因竊盜案件，經本
    院以96年度易字第421 、753 號判決判處應執行有期徒刑7
    月確定，於97年2 月20日縮刑期滿執行完畢，有臺灣高等法
    院被告前案記錄表1 份在卷可參。其受徒刑之執行完畢，5
    年以內故意再犯有期徒刑以上之本罪，為累犯，依法應加重
    其刑。被告以幫助之意思，參與構成要件以外之行為，為幫
    助犯，依刑法第30條第2 項規定，按正犯之刑減輕之。被告
    同時有刑之加重及減輕事由，依刑法第71條第1 項規定，應
    先加後減之。爰審酌被告前已因販賣帳戶之幫助詐欺案件，
    經法院判處罪刑並執行完畢（見上開前案紀錄表），竟再次
    非法提供帳戶資料以助長犯罪，對社會治安危害不輕，增加
    犯罪查緝之困難，造成被害人受有損害，惟念其犯後已知坦
    承犯行，犯後態度尚可及衡量其前科素行、智識程度、生活
    狀況等一切情狀，量處如主文所示之刑，並諭知易科罰金之
    折算標準。至檢察官雖具體求刑有期徒刑6 月，惟本件被告
    僅係幫助犯，並未實際參與詐欺取財行為，可非難性較小，
    且幫助詐欺所得之現金，係由詐騙集團所取得，其本身獲利
    不高，因認處以上開宣告刑，已足懲戒被告犯行，求刑意旨
    毋寧過重，併此敘明。
(三)、末按共同正犯因相互間利用他人之行為，以遂行其犯意之實
    現，本於責任共同之原則，有關沒收部分，對於共犯間供犯
    罪所用之物，自均應為沒收之諭知，惟幫助犯僅係對於犯罪
    構成要件以外行為為加工，並無共同犯罪之意思，自不適用
    該責任共同原則，對於正犯所有供犯罪所用之物或因犯罪所
    得之物，亦為沒收之諭知（最高法院91年度台上字第5583號
    、89年度台上字第6946號判決意旨參照）。查被告所有之上
    開存摺、提款卡等帳戶資料，既經販售並交付予詐騙集團，
    自屬詐騙集團所有，且本件被告係幫助詐騙集團犯詐欺取財
    罪，揆諸前揭判決意旨，自無庸併予宣告沒收。
據上論斷，應依刑事訴訟法第273 條之1 第1 項、第299 條第1
項前段，刑法第30條、第339 條第1 項、第41條第1 項前段，刑
法施行法第1 條之1 ，判決如主文。
本案經檢察官丙○○到庭執行職務
中    華    民    國    99    年    5     月    20    日
                  刑事第八庭  法  官  蘇碧珠
以上正本證明與原本無異。
如不服本判決應於收受本判後10日內向本院提出上訴書狀，並應
敘述具體理由。其未敘述上訴理由者，應於上訴期間屆滿後20日
內向本院補提理由書狀（均須按他造當事人之人數附繕本）「切
勿逕送上級法院」。
                              書記官  許哲萍
中    華    民    國    99    年    5    月    20    日
中華民國刑法第339條：
意圖為自己或第三人不法之所有，以詐術使人將本人或第三人之
物交付者，處 5 年以下有期徒刑、拘役或科或併科 1 千元以下
罰金。
以前項方法得財產上不法之利益或使第三人得之者，亦同。
前二項之未遂犯罰之。

司法院資訊處製作；財團法人民間司法改革基金會備份。
